【裁判字號】    95,易,1277
【裁判日期】    950929
【裁判案由】    毒品危害防制條例
【裁判全文】
臺灣板橋地方法院刑事判決              95年度易字第1277號
公  訴  人  臺灣板橋地方法院檢察署檢察官
被      告  甲○○
                    （另案於臺灣臺北監獄臺北分監執行中）
上列被告因毒品危害防制條例案件，經檢察官提起公訴（95年度
毒偵字第4366號），被告於準備程序進行中就被訴事實為有罪之
陳述，經告知簡式審判程序之旨，並聽取當事人之意見後，本院
裁定由受命法官獨任進行簡式審判程序，並判決如下：
    主  文
甲○○連續施用第二級毒品，累犯，處有期徒刑柒月。
    事  實
一、甲○○前因施用毒品，經本院以87年度毒聲字第874 號裁定
    送勒戒處所觀察、勒戒後，因認有繼續施用毒品之傾向，再
    經本院以87年度毒聲字第1341號裁定令入戒治處所施以強制
    戒治1 年，經執行強制戒治後，復經本院以87年度毒聲字第
    4016號裁定停止戒治，所餘戒治期間付保護管束，並於民國
    88 年1月25日因停止戒治出監，於88年8 月17日交付保護管
    束期滿，保護管束未經撤銷，強制戒治視為執行完畢，並經
    台灣板橋地方法院檢察署檢察官於88年9 月3 日以88年度戒
    毒偵字第13號不起訴處分確定；復因施用第二級毒品案件，
    經本院以90年度毒聲字第1623號裁定令入戒治處所施以強制
    戒治1 年，於91年9 月26日因執行完畢釋放，而其施用第二
    級毒品犯行經臺灣板橋地方法院檢察署檢察官以90年度毒偵
    字第1261號簡易判決聲請書聲請本院以簡易判決處刑，經本
    院以90年度板簡字第678 號簡易判決判處有期徒刑5 月，如
    易科罰金以銀元300 元折算1 日確定，於91年9 月24日准予
    易科罰金執行完畢（構成累犯）。再因施用第二級毒品，經
    本院以94年度易字第1592號判處有期徒刑6 月，如易科罰金
    以銀元300 元折算1 日確定；另因贓物案件，經本院以94年
    度簡字第4982號判處有期徒刑5 月，如易科罰金以銀元300
    元折算1 日確定，與前開案件定應執行刑為有期徒刑10月（
    尚在執行中）。詎其仍未戒除毒癮，竟於強制戒治執行完畢
    釋放後5 年內，另行基於施用第二級毒品安非他命（以下簡
    稱安非他命）之概括犯意，自95年1 月初某日起，至同年5
    月初某日止，先後多次在捷運南勢角站廁所內，以將安非他
    命放置在鋁箔紙上，在其下以火燒烤，使生煙霧，再吸其煙
    氣之方式施用安非他命，平均2 星期施用1 次。嗣於95年1
    月15日1 時許，為警在臺北市○○區○○路2 段113 巷85弄
    5 號查獲，並採尿驗悉。
二、案經臺北市政府警察局士林分局移送臺灣士林地方法院檢察
    署檢察官呈請臺灣高等法院檢察署核令移轉臺灣板橋地方法
    院檢察署檢察官偵查起訴。
    理  由
一、上揭事實，業據被告甲○○於本院審理中坦承不諱，且其於
    95年1 月15日為警查獲後所採集之尿液，經送往臺灣檢驗科
    技股份有限公司以EIA 酵素免疫分析法初步檢驗，以GC/MS
    氣相層析質譜儀確認檢驗結果，有安非他命類陽性反應，有
    該公司95年2 月10日濫用藥物尿液檢驗報告乙紙在卷可稽。
    足徵被告自白與事實相符，被告施用第二級毒品犯行應堪認
    定。又被告曾因施用毒品，經本院以87年度毒聲字第874 號
    裁定送勒戒處所觀察、勒戒後，因認有繼續施用毒品之傾向
    ，再經本院以87年度毒聲字第1341號裁定令入戒治處所施以
    強制戒治1 年，經執行強制戒治後，復經本院以87年度毒聲
    字第4016號裁定停止戒治，所餘戒治期間付保護管束，並於
    88 年1月25日因停止戒治出監，於88年8 月17日交付保護管
    束期滿，保護管束未經撤銷，強制戒治視為執行完畢，並經
    台灣板橋地方法院檢察署檢察官於88年9 月3 日以88年度戒
    毒偵字第13號不起訴處分確定；復因施用第二級毒品案件，
    經本院以90年度毒聲字第1623號裁定令入戒治處所施以強制
    戒治1 年，於91年9 月26日因執行完畢釋放，有臺灣高等法
    院被告前案紀錄表乙紙附卷足憑。足徵被告經強制戒治執行
    完畢釋放後，5 年以內再犯毒品危害防制條例第10條之罪。
    本件事證明確，被告犯行洵堪認定。
二、被告行為後，刑法業於94年2 月2 日經總統以華總一義字第
    09400014901 號修正公布，並於95年7 月1 日施行。修正刑
    法第2 條、第47條，並刪除第56條連續犯等規定。按行為後
    法律有變更者，適用行為時之法律，但行為後之法律有利於
    行為人者，適用最有利於行為人之法律，修正後刑法第2 條
    第1 項定有明文。此條規定係規範行為後法律變更所生新舊
    法律比較適用之準據法，本身尚無新舊法比較之問題，於新
    法施行後，應一律適用新法第2 條第1 項之規定，為「從舊
    從輕」之比較，先予敘明。再按本次法律變更，比較時應就
    罪刑有關之共犯、未遂犯、想像競合犯、牽連犯、連續犯、
    結合犯，以及累犯加重、自首減輕暨其他法定加減原因（如
    身分加減）與加減例等一切情形，綜其全部罪刑之結果而為
    比較（最高法院95年5 月23日95年度第8 次刑庭會議決議參
    照）。經查：刑法第56條連續犯之規定，業於前開修法時刪
    除，則被告之犯行，因行為後新法業已刪除連續犯之規定，
    此刪除雖非犯罪構成要件之變更，但顯已影響行為人刑罰之
    法律效果，自屬法律有變更，依新法第2 條第1 項之規定，
    比較新、舊法結果，仍應適用較有利於被告之行為時法律即
    舊法論以連續犯。而刑法第47條將原「受有期徒刑之執行完
    畢，或受無期徒刑或有期徒刑一部之執行而赦免後，五年以
    內再犯有期徒刑以上之罪者，為累犯，加重本刑至二分之一
    。」有關累犯之規定，修正後列在同條第1 項，修正後之新
    規定為「受徒刑之執行完畢，或一部之執行而赦免後，五年
    以內故意再犯有期徒刑以上之罪者，為累犯，加重本刑至二
    分之一。」經比較新舊法之結果，修正後之新規定對被告並
    未較為有利，應依刑法第2 條第1 項前段之規定，適用行為
    時即修正前之刑法第47條之規定。綜合比較前開罪刑結果，
    適用修正前相關刑罰法律，對被告較為有利，自應適用修正
    前刑法相關規定。
三、查安非他命為毒品危害防制條例第2 條第2 項第2 款明定之
    第二級毒品，不得持有、施用及販賣。核被告施用安非他命
    之所為，係犯毒品危害防制條例第10條第2 項之罪。其施用
    安非他命前持有安非他命之低度行為應為施用之高度行為所
    吸收，不另論罪。被告先後多次施用安非他命犯行，時間緊
    接，方法相同，觸犯構成要件相同之罪名，顯係基於概括犯
    意為之，應依修正前刑法第56條連續犯規定論以一罪，並依
    法加重其刑。又被告曾因違反毒品危害防制條例案件，經本
    院以90年度板簡字第678 號簡易判決判處有期徒刑5 月，如
    易科罰金以銀元300 元折算1 日確定，於91年9 月24日准予
    易科罰金執行完畢，有前開臺灣高等法院被告前案紀錄表乙
    紙附卷可參，其受有期徒刑之執行完畢，5 年以內再犯有期
    徒刑以上之本罪，為累犯，應依修正前刑法第47條遞加重其
    刑。公訴人雖僅就被告於95年1 月15日7 時25分許回溯96小
    時內之某時，施用安非他命犯行提起公訴，然檢察官就犯罪
    事實一部起訴者，其效力及於全部，本件被告其餘施用安非
    他命犯行，與前揭論罪科刑之施用安非他命部分，有連續犯
    裁判上一罪關係，已如前述，本院自應就屬於裁判上一罪之
    前開部分一併加以裁判。爰審酌安非他命為中樞神經興奮劑
    ，使用者於初用時會有提神、振奮、欣快感、自信、滿足感
    等效果，但多次使用後，前述感覺會逐漸縮短或消失，不用
    時會感覺無力、沮喪、情緒低落而致使用量及頻次日漸增加
    ，長期使用會造成如妄想型精神分裂症之安非他命精神病，
    症狀包括猜忌、多疑、妄想、情緒不穩、易怒、視幻覺、聽
    幻覺、觸幻覺、強迫或重覆性的行為及睡眠障礙等，也常伴
    有自殘、暴力攻擊行為，施用甲基安非他命對身心產生的危
    害，被告前經強制戒治仍無法戒除施用毒品之惡習，再為本
    件施用安非他命犯行，顯見戒除毒癮之意志薄弱，兼衡其犯
    罪之動機、目的、手段、品行、施用次數、施用毒品之紀錄
    ，及坦承犯行等一切情狀，量處如主文所示之刑。
據上論斷，應依刑事訴訟法第273 條之1 第1 項、第299 條第1
項前段，毒品危害防制條例第10條第2 項，修正後刑法第11條前
段、第2 條第1 項前段、修正前刑法第56條、第47條，判決如主
文。
本案經檢察官曾文鐘到庭執行職務。
中    華    民    國    95    年    9     月    29    日
                  刑事第十一庭  法  官  張宏節
此正本與原本無異。
如不服本判決應於送達後10日內向本院提出上訴狀
                                書記官  李崇文
中    華    民    國    95    年    9     月    29    日
附錄本案論罪科刑法條全文：
毒品危害防制條例第10條第2項
施用第二級毒品者，處 3 年以下有期徒刑。


司法院資訊處製作；財團法人民間司法改革基金會備份。
